【裁判字號】    95,上訴,1716
【裁判日期】    950823
【裁判案由】    毒品危害防制條例
【裁判全文】
臺灣高等法院臺中分院刑事判決        95年度上訴字第1716號
上  訴  人
即  被  告  乙○○
上列上訴人因違反毒品危害防制條例案件，不服臺灣苗栗地方法
院95年度訴字第94號中華民國95年5月30日第一審判決 （起訴案
號：臺灣苗栗地方法院檢察署94年度毒偵字第1561號），提起上
訴，本院判決如下：
    主  文
原判決撤銷。
乙○○連續施用第一級毒品，累犯，處有期徒刑拾壹月；扣案之
注射針筒壹支沒收。
    事  實
一、乙○○前因施用毒品案件，經依法院裁定送觀察勒戒，認無
    繼續施用毒品傾向，於民國 90年2月20日執行完畢而釋放，
    同日並經臺灣苗栗地方法院檢察署檢察官以90年度毒偵字第
    235 號為不起訴處分確定；又因施用第一級毒品案件，經臺
    灣苗栗地方法院檢察署檢察官於 93年7月29日，以93年度毒
    偵字第681號提起公訴，並經原審法院於 93年11月15日，以
    93年度訴字第329號判處有期徒刑8月確定，甫於 94年5月31
    日執行完畢。詎乙○○猶不知悔改，於前開觀察勒戒執行完
    畢釋放後， 5年內復基於施用第一級毒品海洛因之概括犯意
    ，自94年8月間某時起，至 95年4月6日下午7、8時許止，在
    其位於苗栗縣竹南鎮中美里3鄰蕃社55 號之住處、同鎮富貴
    香汽車旅館及苗栗縣頭份鎮苗栗客運車站之廁所內等處，將
    第一級毒品海洛因摻入礦泉水，而以注射之方式，以每日 1
    次之頻率，連續施用海洛因多次。其間於94年10月7日下午3
    時許，在上揭苗栗客運車站之廁所，為警當場查獲，並扣得
    其所有供施用海洛因之注射針筒 1支，經採集其尿液送請檢
    驗後，結果呈現嗎啡代謝物陽性反應，始知悉上情。
二、案經苗栗縣警察局大湖分局報請台灣苗栗地方法院檢察署檢
    察官偵查起訴。
    理  由
一、訊據被告乙○○對於右揭時、地，連續多次以上開方法施用
    第一級毒品海洛因之事實自白不諱，並有苗栗縣警察局大湖
    分局尿液檢體對照表、中山醫學大學附設醫院出具之檢驗報
    告各 1紙、施用毒品現場照片五幀附卷及注射針筒一支扣案
    可憑，被告之自白與事實相符。又，本件被告前因施用毒品
    案件，經依法院裁定送觀察勒戒，認無繼續施用毒品傾向，
    於民國 90年2月20日執行完畢而釋放，並於經同日經臺灣苗
    栗地方法院檢察署檢察官以 90年度毒偵字第235號為不起訴
    處分確定等情，有被告全國前案紀錄表可查，是其於上開觀
    察勒戒執行完畢後，五年內再為本件犯行，自應依法追訴處
    罰，本件事證明確，被告犯行堪以認定。
二、按刑法第二條第一項所稱之法律，係指刑罰所依存的整體法
    律狀態，故法律有變更應指足以影響行為的可罰性與法律效
    果的法令因修正或廢止而有所變更而言。所以刑法法律變更
    概念，應界定在法律規定的改變，足以影響刑罰權判斷者而
    言，刑法總則的變更，自然會影響到個別犯罪的成立，乃至
    於法律效果的結構，自屬法律變更，應為新舊法之比較。而
    刑法於九十五年七月一日修正施行之後，原屬連續犯之數個
    犯罪行為，依新法應數罪併罰，比較修正前之規定，可依裁
    判上一罪論處，顯然修正前之規定有利於被告，應適用行為
    時即修正前連續犯之規定。又，刑法第四十七條第一項修正
    為受徒刑之執行完畢，或一部之執行而赦免後，五年以內「
    故意」再犯有期徒刑以上之罪者，為累犯，若再犯之罪為「
    過失犯」，則無累犯規定之適用，然依修正前刑法第四十七
    條之規定，過失犯亦可構成累犯，此項變動影響行為人之刑
    罰法律效果，係屬新修正刑法第二條第一項之「法律變更」
    ，自亦應依新修正刑法第二條第一項但書之規定為新舊法比
    較。本件係故意犯，不論依照修正前刑法第四十七條或修正
    後刑法第四十七條第一項規定，被告均成立累犯，應逕適用
    被告行為時之修正前刑法第四十七條累犯之規定。核被告所
    為係犯毒品危害防制條例第十條第一項之施用第一級毒品罪
    。被告多次於施用前持有毒品海洛因之低度行為，應為各次
    施用海洛因之高度行為所吸收，不另論罪。其多次施用海洛
    因犯行，時間緊接，犯罪構成要件相同，顯係基於概括犯意
    為之，為連續犯，應論以一罪，並加重其刑。又，被告前曾
    因施用第一級毒品案件，經原審法院於93年11月15日，以93
    年度訴字第329號判處有期徒刑8月確定，甫於 94年5月31日
    執行完畢，有被告全國前案紀錄表可查，其於執行完畢後五
    年內，再犯本件之罪，係累犯，應遞加其刑。起訴書雖僅論
    及被告自94年8月間某時起，至94年10月7日止之施用毒品犯
    行，而未及於上揭其他部分，惟因該未據起訴部分，與前揭
    起訴部分，具有連續犯之裁判上一罪關係，而為起訴效力所
    及，本院自得併為審理，附此敘明。
三、被告上訴意旨略以：父親及弟弟均健康欠佳，需要伊照顧，
    目前伊有正當工作，請求為緩刑宣告云云。惟查：按緩刑之
    要件，依刑法第七十四條第一項之規定，必須：受二年以下
    有期徒刑、拘役或罰金之宣告，而有下列情形之一，認以暫
    不執行為適當者，得宣告二年以上五年以下之緩刑：I未曾
    因故意犯罪受有期徒刑以上刑之宣告者。II前因故意犯罪受
    有期徒刑以上刑之宣告，執行完畢或赦免後，五年以內未曾
    因故意犯罪受有期徒刑以上刑之宣告者。本件被告乙○○前
    因施用毒品案件，經原審法院於93年11月15日，以93年度訴
    字第329號判處有期徒刑8月確定，於 94年5月31日執行完畢
    ，有被告全國前案紀錄表可查，是其不符上開緩刑要件甚明
    。
四、被告上訴雖無理由，然原判決就上開刑法有關連續犯、累犯
    修正刪除之比較適用，既未及審酌，自應由本院將原判決予
    以撤銷改判，被告施用毒品，除戕害自身之健康、生命外，
    並已衍生危害家庭之不良後果，且損及社會、國家之整體利
    益。被告因犯施用毒品案件，經觀察、勒戒，已無繼續施用
    之傾向，為檢察官不起訴處分在案，尚不能深切體悟，自愛
    自重，猶不顧施用毒品對其個人、家庭及社會、國家所造成
    之危害及負累，而再犯之，難認其罪責係屬輕微，自應受相
    當之刑罰制裁，始符社會正義。審酌被告之素行、犯罪之動
    機、情節、所生危害及其他犯罪情節並犯後之態度等一切情
    狀，量處如主文所示之刑。扣案之注射針筒一支係被告所有
    供施用毒品之用，業據其於警訊時供明在卷，依法宣告沒收
    。
五、據上論斷，應依刑事訴訟法第三百六十九條第一項前段、第
    三百六十四條、第二百九十九條第一項前段，毒品危害防制
    條例第十條第一項，刑法第十一條前段、第二條第一項、（
    修正刪除前）第五十六條、（修正前）第四十七條、三十八
    條第一項第二款，判決如主文。
本案經檢察官甲○○到庭執行職務。
中    華    民    國    95    年    8     月    23    日
              刑事第四庭  審判長法  官  洪  耀  宗
                                法  官  江  德  千
                                法  官  劉  登  俊
上列正本證明與原本無異。
如不服本判決應於收受送達後十日內向本院提出上訴書狀，其未
敘述上訴之理由者並得於提起上訴後十日內向本院補提理由書（
均須按他造當事人之人數附繕本）。
                                書記官  粘  銘  環
中    華    民    國    95    年    8     月    24    日
                                                      Ｒ


司法院資訊處製作；財團法人民間司法改革基金會備份。
